臺灣板橋地方法院交通事件裁定　　　100 年度交聲字第283 號
原處分機關　交通部公路總局臺北區監理所
異　議　人
即受處分人　程秀菊
上列受處分人因違反道路交通管理處罰條例案件，對於交通部公
路總局臺北區監理所民國100 年1 月17日所為之處分（原處分案
號：北監自裁字第40-CW0000000號裁決書），聲明異議，本院裁
定如下：
    主  文
原處分撤銷。
程秀菊汽車駕駛人，駕駛汽車行駛於快速公路，行車速度超過規
定之最高速限未滿二十公里，處罰鍰新臺幣仟元，並記違規點
數壹點。
    理  由
一、原處分意旨略以：異議人即受處分人程秀菊（下稱異議人）
    於民國99年11月15日15時1 分許，駕駛車牌號碼5329-VL 號
    自用小客貨車（下稱系爭車輛），行經限速80公里之台62線
    14公里處（往瑞芳方向）時超速行駛，經雷達測速感應器測
    得時速為100 公里，為執勤員警逕行舉發「速限80公里，經
    雷達測定時速100 公里，超速20公里」之違規。嗣異議人於
    舉發通知單上所載之應到案日期100 年1 月2 日前向原處分
    機關提出申訴，經原處分機關函請舉發單位即新北市政府警
    察局瑞芳分局調查結果，仍認異議人確有前開違規行為，原
    處分機關乃於100 年1 月17日以異議人有「行車速度，超過
    規定之最高時速20公里以上未滿40公里」之違規事實，依道
    路交通管理處罰條例第33條第1 項第1 款及第63項第1 項第
    1 款（原裁決書漏載第1 款）之規定裁處異議人罰鍰新臺幣
    （下同）3,500 元，併記違規點數1 點等語。
二、聲明異議意旨略以：本件違規屬實，惟新聞曾報導測速感應
    器有測速誤差值，伊當時係超速20公里，此為法定允許之誤
    差，故請求撤銷原處分，爰據此聲明異議等語。
三、按汽車行駛於高速公路、快速公路或設站管制之道路，不遵
    守使用限制、禁止、行車管制及管理事項之管制規則，而有
    行車速度超過規定之最高速限者，處汽車駕駛人3,000 元以
    上6,000 以下罰鍰，並記違規點數1 點；違反道路交通管理
    處罰條例第33條第1 項第1 款規定，小型車行駛快速公路超
    過規定之最高速限未滿20公里，期限內繳納罰鍰或到案聽候
    裁決者，處3,000 元罰鍰，道路交通管理處罰條例第33條第
    1 項第1 款、第63條第1 項第1 款及違反道路交通管理事件
    統一裁罰基準表分別有明文規定。
四、經查：
  (一)本件異議人即受處分人程秀菊於99年11月15日15時1 分許
      ，駕駛系爭車輛行經限速80公里之台62線14公里處（往瑞
      芳方向）時超速行駛，經雷達測速感應器測得時速為100
      公里，超過速限速度20公里，為異議人所不爭執，並有北
      縣警交大字第CW0000000 號舉發違反道路交通管理事件通
      知單影本1 紙、照片2 張在卷可稽，復有證人即警員黃開
      聰到庭結證無訛（本院100 年2 月17日調查筆錄），此部
      分事實洵堪認定。
  (二)次查本件用以測速之雷達測速儀（型號：主機RS-GS11 、
      天線TYPE24、器號：主機0159、天線3250），雖於99年1
      月20日經經濟部標準檢驗局檢定合格（檢定合格單號碼：
      MOGA0000000A、MOGA0000000B），並核發檢定合格證書在
      案，其有效期限至100 年1 月31日等情，有99年1 月20日
      經濟部標準檢驗局雷達測速儀檢定合格證書1 紙在卷可稽
      ，惟依經濟部標準檢驗局92年6 月13日公佈、92年7 月1
      日實施之「雷達測速儀檢定檢查技術規範」第3 項檢定及
      檢查公差所載關於雷射測速儀之速度偵測之準確度：當速
      度小於150 km/h時，不大於1 km/h，及當速度在150 km/h
      以上時，不大於2 km/h（98年12月29日修正，100 年1 月
      1 日施行之最新版次第7 項亦同），此有本院依職權查詢
      之上開規範附卷可稽，且舉發單位所使用之雷達測速儀經
      送檢定符合上述規範，亦有前揭雷達測速儀檢定合格證書
      及新北市政府警察局瑞芳分局100 年1 月3 日新北警瑞交
      字第0990028391號函在卷足憑，參以證人黃開聰於本院上
      開庭期亦證稱「我們的機器每年都有送檢並有合格，但我
      們也都怕會有誤差」等語（同上調查筆錄），且經濟部標
      準檢驗局制定前述規範之目的乃在「提升政府執法公信力
      以避免誤判」。是本院審酌上情後認為本件檢定合格之雷
      射測速儀，於檢定有效期限內測速，仍可能有誤差存在，
      以測得100 km/h為例，其車速可能在99 km/h~101 km/h之
      範圍，則異議人駕駛系爭車輛經雷達測定行速為100 km/h
      ，於誤差值為「-1km/h」之情形，系爭車輛之車速可能為
      時速99公里，超過最高速限，然仍未滿20公里，而為超速
      未滿20公里之區間（99 km/h －80 km/h=19 km/h ），此
      外，復無其他證據足資證明系爭車輛超速達20公里以上，
      揆諸上開說明，自應為對異議人有利之認定，原處分逕認
      異議人行車速度超速20公里以上，尚非妥適。
五、從而，本件既無確切證據足資證明異議人確有行車速度超速
    20公里以上之行為，則原處分機關逕依道路交通管理處罰條
    例33條第1 項第1 款之規定裁罰，與法即有未合。惟異議人
    於上開速限時速80公里路段，駕車以時速99公里至101 公里
    之間之速度行駛，至少已超速19公里以上未滿20公里等情，
    已如前述，是爰將原處分撤銷，改依道路交通管理處罰條例
    第33條第1 項第1 款、第63條第1 項第1 款及違反道路交通
    管理事件統一裁罰基準表之規定，諭知如主文第2 項所示之
    裁罰，以資適法。
據上論斷，應依道路交通案件處理辦法第19條，裁定如主文。
中    華    民    國   100    年    3     月    1     日
                  交通法庭   法  官  張誌洋
以上正本證明與原本無異。
如不服本裁定，應於裁定送達後5 日內敘明抗告理由，向本院提
出抗告狀。
                             書記官  張桐嘉
中    華    民    國   100    年    3     月    2     日